【裁判字號】    96,訴,747
【裁判日期】    970109
【裁判案由】    違反毒品危害防制條例
【裁判全文】
臺灣新竹地方法院刑事判決               96年度訴字第747號
公  訴  人  臺灣新竹地方法院檢察署檢察官
被      告  甲○○
選任辯護人  李晉安律師
上列被告因違反毒品危害防制條例案件，經檢察官提起公訴（96
年度偵字第4613號），本院判決如下：
    主    文
甲○○販賣第三級毒品，處有期徒刑年，扣案之第三級毒品愷
他命共包（合計淨重壹點伍柒貳陸公克，驗餘淨重壹點伍陸伍
捌公克），均沒收之。
    事    實
一、甲○○明知愷他命係毒品危害防制條例第2條第2項第3 款所
    規範之第三級毒品，不得非法販賣，竟仍基於販賣第三級毒
    品牟利之犯意，於民國96年7月26日晚上，先以號碼為00000
    00000 號之行動電話，與真實姓名年籍不詳、綽號「阿仕」
    之男子，約定以新臺幣（下同）2,400 元之價格，販出第三
    級毒品愷他命3 包（合計淨重1.5726公克，驗餘淨重1.5658
    公克）予「阿仕」，並言明於96年7 月27日再以行動電話確
    認交易時間、地點後，即於96年7 月26日22時許，至位於新
    竹市○○路176之5號之「月亮舞廳」，向真實姓名年籍不詳
    之人，以2,100元購買第三級毒品愷他命3包（合計淨重1.57
    26公克，驗餘淨重1.5 658公克），並於96年7月27日21時30
    分許，攜帶上開第三級毒品愷他命3 包欲販出予「阿仕」，
    嗣行經新竹市○○區○○街28巷巷口時，為警查獲，並扣得
    第三級毒品愷他命3包（合計淨重1.5726公克，驗餘淨重1.5
    658公克），始悉上情。
二、案經新竹市警察局第三分局報告臺灣新竹地方法院檢察署檢
    察官偵查起訴。
    理    由
一、證據能力有無之判斷：
    本件被告甲○○及其辯護人於本院準備程序及審判程序中均
    明確表示對本案卷內人證、物證之證據能力無意見（本院96
    年11月21日準備程序筆錄、96年12月26日審判筆錄），且於
    言詞辯論終結前，就本案證據之調查，均無任何異議，既無
    異議，依刑事訴訟法第159條之5規定，該等人證、物證，自
    均有證據能力，先予敘明。
二、認定犯罪事實所憑之證據及認定之理由：
(一)、上揭犯罪事實業經被告甲○○迭於警詢、偵查、本院準備程
    序及審理中坦承不諱（偵卷第8 頁至第13頁、第40頁至第41
    頁、本院卷第17頁、第26頁），並有第三分局中華派出所扣
    押物品目錄表1份（偵卷第19頁）、扣押物品照片6張（偵卷
    第21頁）在卷可參，且有白色結晶3包扣案足資佐證，而該3
    包白色結晶經送請行政院衛生署草屯療養院鑑驗結果，亦認
    送驗3包共2.25公克（含3個分裝袋）之白色結晶（合計淨重
    1.5726公克，驗餘淨重1.5 658公克），檢出愷他命（Ketam
    ine）成分，有該院草療鑑字第0960005866號鑑定書1份附卷
    可稽，足認被告甲○○上開所為自白，確均與事實相符。
(二)、按毒品危害防制條例第4條第1項、第2 項所謂販賣行為，不
    以販入後復行賣出為必要，祇要以營利意思之為目的，而有
    販入或賣出二者其一之行為，即足構成；行為人持有第一級
    或第二級毒品，有以主觀上營利售賣意圖而販入第一級或第
    二級毒品，其雖未及賣出，仍應論以販賣第一級或第二級毒
    品罪既遂罪責，最高法院90年台上字第1898號判決要旨可資
    參照。又販賣毒品之罪責極重，如無利可圖，被告當無甘冒
    重罪而為之理，且被告自承係以2,100 元之價格，販入第三
    級毒品愷他命3 包（合計淨重1.5726公克，驗餘淨重1.5658
    公克），而欲以2,400 元之價格賣出予「阿仕」等語，是不
    論被告係向其他藥頭調取毒品或替「阿仕」購買毒品，惟既
    有賺取差價即屬有償之行為，是被告營利之意圖至為灼然，
    再被告販入後雖未及賣出即遭警查獲，然揆諸上揭說明，被
    告業已構成毒品危害防制條例第4條第3項之販賣第三級毒品
    罪，綜上，本件事證明確，應依法論科。
三、論罪：
    按刑法及刑法施行法業於95年7月1日修正施行，而被告行為
    時已在前揭修法施行之後，故本案應無新舊法比較之問題，
    應逕依修正後之規定予以論處，合先敘明。又被告販入第三
    級毒品愷他命未及賣出予「阿仕」之行為，係犯毒品危害防
    制條例第4條第3項販賣第三級毒品罪，公訴人公訴意旨原認
    被告此部分所為係犯毒品危害防制條例第4條第6項、第3 項
    販賣第三級毒品未遂罪，惟業經公訴人於審理時當庭變更起
    訴法條，認被告此部分所為係犯毒品危害防制條例第4條第3
    項販賣第三級毒品既遂罪，故本院自無庸再變更起訴法條，
    附此敘明。
四、科刑：
(一)、按刑法第59條規定：犯罪之情狀可憫恕者，得酌量減輕其刑
    ，同法第57條規定，科刑時應審酌一切情狀，尤應注意所列
    10款事項，作為科刑重輕之標準，兩條適用上固有區別，惟
    所謂「犯罪之情狀」與「一切情形」云云，並非有截然不同
    之領域，於裁判上酌減其刑時，應就犯罪一切情狀（包括第
    57條所列舉之10款事項），予以全盤考量，審酌其犯罪有無
    可憫恕之事由（即判例所稱有特殊之原因與環境等等，在客
    觀上足以引起一般同情，以及宣告法定低度刑，是否猶嫌過
    重），以為判斷。故適用第59條酌量減輕其刑時，並不排除
    第57條所列舉10款事由之審酌，惟其程度應達於確可憫恕，
    始可予以酌減（最高法院70年度第6 次刑事庭會議決議參照
    ）。經查，被告於案發當時年僅23歲，智慮未深，因貪圖小
    利而販賣第三級毒品，惟未及賣出即遭查獲，是並未因此獲
    取暴利，復參以被告於警詢、偵查及本院準備程序及審理時
    均坦承犯行，毫無推卸責任之舉，深具悔意，因此，本院考
    量上情，認依其犯罪參與程度、獲利情形等情顯可憫恕，客
    觀上足以引起一般人同情，倘量處法定本刑5 年以上有期徒
    刑仍嫌過重，而有情輕法重之虞，依前開說明，應依刑法第
    59條之規定酌減其刑。
(二)、爰審酌被告並無任何前科紀錄，此有臺灣高等法院被告前案
    紀錄表及臺灣新竹地方法院檢察署刑案資料查註紀錄表各 1
    件在卷可稽，素行尚可，復參酌販賣第三級毒品愷他命，助
    長施用毒品惡習，並足以使購買施用者導致精神障礙與性格
    異常，甚至造成人民生命健康受損之成癮性及危險性，其不
    僅戕害國人身體健康，且有危害社會安全之虞，所生危害非
    輕，而染上毒癮者為索得吸毒之資，甚至甘冒竊盜、搶奪及
    強盜等財產犯罪之風險，造成社會治安嚴重敗壞，其等之行
    為實屬不該，惟被告販賣第三級毒品愷他命之次數為1 次，
    尚未獲利，且所為係小額交易，為毒品交易之最下游，其惡
    性情節較諸大量走私運輸進口或長期販賣毒品之「大盤」、
    「中盤」毒販有差異，且被告自警詢、偵查、本院準備程序
    及審理時均自白全部犯罪，犯罪後態度良好等一切情狀，從
    輕量處如主文所示之刑。
(三)、又毒品危害防制條例第2條第2項規定，毒品依其成癮性、濫
    用性及對社會危害性分為4 級，並就製造、運輸、販賣、意
    圖販賣而持有、以非法方法使人施用、引誘他人施用及轉讓
    等不同品項毒品之行為，分別定其處罰。至施用或持有第三
    、四級毒品，因其可罰性較低，故予除罪化，僅就施用及持
    有第一、二級毒品科以刑罰。惟鑑於第三、四級毒品均係管
    制藥品，特於同條例第11條之1 明定無正當理由，不得擅自
    持有；第18條第1 項後段復規定查獲之第三、四級毒品，無
    正當理由而擅自持有者，沒入銷燬之。從而，依同條例第18
    條第1 項後段應沒入銷燬之毒品，專指查獲之施用、持有第
    三、四級毒品而言；倘係查獲之製造、運輸、販賣、意圖販
    賣而持有、以非法方法使人施用、引誘他人施用或轉讓之第
    三、四級毒品，既屬同條例相關法條明文規定處罰之犯罪行
    為，即非該條項應沒入銷燬之範圍。又同條例第19條第1 項
    所定「供犯罪所用或因犯罪所得之物」，係指犯第4條至第9
    條、第12條、第13條或第14條第1項、第2項之罪所用或所得
    之物，不包括毒品本身在內，自不得為第三、四級毒品之沒
    收依據。是同條例對於查獲之製造、運輸、販賣、意圖販賣
    而持有、以非法方法使人施用、引誘他人施用及轉讓第三、
    四級毒品之沒收，並無特別規定，然因其行為已構成犯罪，
    則該毒品即屬不受法律保護之違禁物，故需回歸刑法之適用
    ，而應依刑法第38條第1項第1款之規定宣告沒收之，是扣案
    之含愷他命3 包（合計淨重1.5726公克，驗餘淨重1.5658公
    克）為第三級毒品，自應依刑法第38條第1項第1款之規定宣
    告沒收之。
四、據上論斷，應依刑事訴訟法第299條第1項前段，毒品危害防
    制條例第4條第3項，刑法第11條前段、第59條、第38條第 1
    項第1款，判決如主文。
本案經檢察官鄒茂瑜到庭執行職務。
中    華    民    國    97    年    1     月    9     日
                  刑事第一庭    審判長法  官  許翠玲
                                      法  官  楊惠芬
                                      法  官  楊數盈
以上正本證明與原本無異。
如不服本判決應於收受本判決後10日內向本院提出上訴書狀，上
訴書狀應敘述具體理由。上訴書狀未敘述上訴理由者，應於上訴
期間屆滿後20日內補提理由書狀於本院 (均須按他造當事人之人
數附繕本 )「切勿逕送上級法院」。
                                      書記官  謝國聖
中    華    民    國    97    年    1     月    9     日
附錄本案科刑法條全文：
毒品危害防制條例第4條第3項：
製造、運輸、販賣第三級毒品者，處5 年以上有期徒刑，得併科
新臺幣5百萬元以下罰金。


司法院資訊處製作；財團法人民間司法改革基金會備份。
